【裁判字號】    88,小上,27
【裁判日期】    890412
【裁判案由】    給付管理費
【裁判全文】
臺灣嘉義地方法院民事判決                八十八年度小上字第二十七號
    上  訴  人  乙○○
    被  上訴人  世賢新都大樓管理委員會
    法定代理人  甲○○
    訴訟代理人  丙○○
右當事人間請求給付管理費事件，上訴人對於中華民國八十八年九月二十九日本院嘉
義簡易庭八十八年度嘉小字第二一一號第一審判決，提起上訴，本院判決如左：
    主  文
上訴駁回。
第二審訴訟費用由上訴人負擔。
    事  實
甲、上訴人方面：
  一、聲明：原判決廢棄；廢棄部分，被上訴人在第一審之訴及假執行之聲請均駁回
            ；第一、二審訴訟費用由被上訴人負擔。
  二、陳述：除與原審判決書所載者相同茲予引用外，補稱：公寓大廈管理條例於八
            十四年六月二十八日始公布實施，且成立管理委員會，須向縣市政府登
            記，方能取得訴訟當事人資格，被上訴人於八十七年二月十三日始向嘉
            義市政府申請登記成立，則被上訴人於成立之前，尚未取得當事人資格
            ，憑何要求上訴人繳納從八十三年一月一日起之管理費？八十三年元月
            間，全棟大廈公共設施尚未完工，而管理費大都用在公共設施維繕、公
            共用水電費及管理員薪資。由於建商為收取工程費，先行完成個人部分
            ，公共設施均未完工，就要求承購戶交屋，無形中要承購戶負擔公共設
            施部分水電費及看管費，上訴人因而拒絕繳納。
      三、證據：援用原審之立證方法。
乙、被上訴人方面：
  一、聲明：駁回上訴；上訴費用由上訴人負擔。
  二、陳述：除與原審判決書所載者相同茲予引用外，補稱：公共設施防火巷均已做
            好，管理委員會係於八十二年十二月三十日設立，八十六年間申請登記
            ，八十七年間核准，核准之前即已按月收取管理費，大部分有繳，沒繳
            的只有少部分。
  三、證據：除援用原審之立證方法外，另提出住戶繳費表影本、世賢新都大廈報備
            後資料、報備前委員會成立資料。
    理  由
一、本件被上訴人起訴主張上訴人係位於嘉義市西區保安里北社尾二八０號世賢新都
    大樓Ａ３三樓一之住戶，自八十三年一月起至八十八年四月止共積欠管理費新台
    幣（下同）七萬四百零六元，迭經被上訴人催討均置之不理，為此起訴請求上訴
    人給付管理費等語。上訴人則以公寓大廈管理條例於八十四年六月二十八日始公
    布實施，且成立管理委員會，須向縣市政府登記，方能取得訴訟當事人資格，被
    上訴人於八十七年二月十三日始向嘉義市政府申請登記成立，則被上訴人於成立
    之前，尚未取得當事人資格，憑何要求上訴人繳納從八十三年一月一日起之管理
    費？八十三年元月間，全棟大廈公共設施尚未完工，而管理費大都用在公共設施
    維繕、公共用水電費及管理員薪資。由於建商為收取工程費，先行完成個人部分
    ，公共設施均未完工，就要求承購戶交屋，無形中要承購戶負擔公共設施部分水
    電費及看管費，上訴人因而拒絕繳納云云資為抗辯。
二、被上訴人起訴主張上訴人自八十三年一月起至八十八年四月止共計積欠管理費七
    萬四百零六元，業據被上訴人提出與所述相符之欠費明細表乙紙為證，復為上訴
    人所不爭執，自堪信為真實。雖上訴人以被上訴人自八十七年二月十三日始經嘉
    義市政府核准報備成立，故報備成立前之管理費，被上訴人無權收取云云置辯。
    經查，被上訴人世賢新都大樓區分所有權人於八十年十一月六日召開住戶大會，
    推選管理委員，並於八十二年十一月九日召開臨時委員會議，議決催收預繳管理
    費等事項，而大多數住戶均按議決結果繳納管理費，僅有少數之十一戶未曾繳納
    等情，業據被上訴人提出第一次住戶大會會議紀錄、委員會第一次開會紀錄及八
    十三年度預算支出表各乙份為證。又被上訴人收取之管理費其用途，無非係用以
    支付公共設施之清潔費、公共設施維修費及管理員之薪資等項目，有被上訴人提
    出收支明細表可資佐證，則上訴人既係系爭大樓之住戶，且享受大樓公共設施之
    便利，自有遵守絕大多數住戶之決定繳交管理費之義務，收取管理費既經多數住
    戶議決通過，則被上訴人即因而取得收取管理費之實體法上請求權。公寓大廈管
    理條例雖係於八十四年六月二十八日始公布施行，但其規定之內容係將公寓大廈
    住戶之權利義務關係、管理組織予以明文化，並使公寓大廈管理委員會取得訴訟
    法上起訴或應訴之資格，對於公寓大廈管理委員會於該條例實施前所取得之實體
    法上之管理費請求權，不生影響。是以，上訴人抗辯稱被上訴人於依公寓大廈管
    理條例經向主管機關報備成立前，不得請求住戶繳納管理費云云，於法無據。
三、上訴人另抗辯稱系爭大樓之公共設施防火巷尚未完工，伊有權拒絕繳納管理費云
    云。然查，公共設施之防火巷有無完成，乃係建商之給付有無瑕疵之問題，要與
    由全體住戶成立之管理委員會有否收取管理費無關，故上訴人此部分之抗辯亦無
    理由。從而，被上訴人起訴請求上訴人給付管理費七萬四百零六元及自起訴狀繕
    本送達翌日起及八十八年八月二十六日起算至清償日止，按年息百分之五計算之
    利息，即無不合，應予准許。
四、原審為命上訴人如數給付及依職權宣告假執行之判決，於法並無不合，上訴意旨
    指摘原判決不當，求予廢棄改判，為無理由，應駁回其上訴。
五、本件事證已明，兩造其餘攻擊防禦方法及舉證，於判決結果無影響，爰不一一論
    述。
六、據上論結，本件上訴為無理由，依民事訴訟法第四百三十六條之一第三項、第四
    百四十九條第一項、第七十八條，判決如主文。
中      華      民      國    八十九    年      四      月     十二     日
~B臺灣嘉義地方法院民事庭
~B    審判長法官     王明宏
~B    法      官     蕭道隆
~B    法      官     曾文欣
本判決係照原本作成
本判決不得上訴。
中      華      民      國    八十九    年       四      月    十二      日
~B    書  記  官     董秋平


司法院資訊處製作；財團法人民間司法改革基金會備份。
